臺灣高等法院臺中分院民事裁定
                                    110年度抗字第134號  
抗  告  人  胡淑娟
相  對  人  薛進華
上列抗告人因聲請閱覽債權人台新國際商業銀行股份有限公司與
債務人即相對人間假扣押強制執行事件卷宗，對於民國110年3月
5日臺灣彰化地方法院108年度執全字第91號裁定提起抗告，本院
裁定如下：
    主  文
抗告駁回。
抗告程序費用由抗告人負擔。
    理  由
一、按受輔助宣告之人為訴訟行為時，應經輔助人之同意，民法
    第15條之2第1項第3款定有明文。本件抗告人於民國109年11
    月12日經臺灣臺中地方法院宣告為受輔助宣告之人，該院並
    選定莊雅文為抗告人之輔助人，有該院109年度監宣字第
　　583號民事裁定在卷可參（見原法院執全卷第57至59頁）。
    而抗告人提起本件抗告時，其輔助人已於抗告狀之具狀人欄
    蓋用輔助人之印章，有抗告狀附卷足憑（見本院卷第5至7頁
    ），堪認抗告人提起本件抗告已經其輔助人之同意。又訴訟
    代理人，應於最初為訴訟行為時，提出委任書，民事訴訟法
    第69條第1項前段定有明文；而此規定，於非訟事件之非訟
    代理人準用之，非訟事件法第12條亦有明定。抗告人提起本
    件抗告時，其抗告狀雖蓋用代理人陳建三律師之印文，然未
    附委任狀，故陳建三律師有無代理權，係屬不明。本院於11
    0年3月29日通知命抗告人補正委任陳建三律師為代理人之委
    任狀，然經回覆陳建三律師並未受抗告人委任，有本院公務
    電話查詢紀錄表在卷可稽（見本院卷第17頁）。陳建三律師
    既然未受抗告人委任，爰不列為抗告人之代理人。
二、抗告人聲請及抗告意旨略以：
  ㈠債權人台新國際商業銀行股份有限公司（下稱台新銀行）前
    向原法院聲請對債務人即相對人所有之彰化縣○○鄉○○段
　　000地號土地（下稱系爭土地）執行假扣押查封事件，經原
    法院以108年度執全字第91號受理在案（下稱系爭執行事件
    ）。而相對人另於108年3月7日以系爭土地為抗告人設定擔
    保債權總金額新臺幣（下同）2000萬元（原裁定及抗告狀均
    誤載為200萬元）之最高限額抵押權（下稱系爭最高限額抵
    押權），且訂有於抗告人之債權已屆清償期而未受清償時，
    系爭抵押物所有權移屬抵押權人所有之流抵約定。為確認系
    爭最高限額抵押權於何時依民法第881條之12第1項第6款規
    定發生所擔保之原債權確定之效果，及系爭抵押物上之查封
    是否業經撤銷；抗告人得否依民法第881條之13規定請求相
    對人結算實際發生之債權額，並就該金額請求變更為普通抵
    押權之登記，進而聲請就系爭抵押物進行拍賣程序換價受償
    ，抗告人自屬與系爭執行事件有法律上利害關係之人。爰依
    非訟事件法第48條、民事訴訟法第242條第2項規定，聲請閱
    覽系爭執行事件卷宗。
　㈡原裁定逕以抗告人非系爭執行事件之當事人，且與系爭執行
    事件僅具經濟上之利害關係，因而駁回抗告人之聲請，顯有
    不當。為此，提起抗告，並聲明：原裁定廢棄；請准抗告人
    閱覽系爭執行事件卷宗。
三、按當事人得向法院書記官聲請閱覽、抄錄或攝影卷內文書，
    或預納費用聲請付與繕本、影本或節本；第三人經當事人同
    意或釋明有法律上之利害關係，而為前項之聲請者，應經法
    院裁定許可，民事訴訟法第242條第1項、第2項分別定有明
    文。上開規定，依強制執行法第30條之1規定，於強制執行
    程序準用之。而所謂有法律上之利害關係者，係指第三人就
    該訴訟卷內文書有公法上或私法上之利害關係而言，不包括
    經濟上、情感上或其他事實上之利害關係在內（最高法院10
    5年度台抗字第60號民事裁定意旨參照）。經查：
  ㈠系爭執行事件乃台新銀行向原法院聲請對相對人所有之系爭
    土地執行假扣押查封，抗告人並非系爭執行事件之當事人，
    此有原法院卷宗可參。又相對人於108年3月7日以系爭土地
    為抗告人設定系爭最高限額抵押權，並訂有流抵約定之情，
    有抗告人提出之土地登記第二類謄本及他項權利證明書影本
    在卷可稽（見原法院執全卷第61至65頁）。上開土地登記第
    二類謄本之限制登記事項欄載明：「假扣押：108年5月21日
    收件北登資字第25590號依臺灣彰化地方法院民事執行處彰
    院曜108執全清字第91號函辦理假扣押查封登記/債權人：台
    新國際商業銀行股份有限公司/債務人：薛進華/限制範圍：
    全部」等語，而該謄本係透過網路申領之電子謄本，並於11
    0年2月20日18時10分列印，形式上應可推認抗告人於110年2
    月20日已知悉系爭土地因台新銀行聲請假扣押而經法院查封
    之事實，因而有民法第881條之12第1項第6款所定「抵押物
    因他債權人聲請強制執行經法院查封，而為最高限額抵押權
    人所知悉」之情事。又依上開謄本所載內容，雖無從據以得
    知系爭土地之查封是否已經撤銷，然其上已載明系爭最高限
    額抵押權所擔保債權之確定期日為110年3月3日，可知系爭
    最高限額抵押權所擔保之原債權至遲於110年3月3日已經確
    定，故亦有上開條項第1款所定「約定之原債權確定期日屆
    至」之情形。
  ㈡系爭最高限額抵押權所擔保之原債權確定後，若尚有債權未
    獲清償，抗告人本得據此實行抵押權，自無聲請閱覽系爭執
    行事件卷宗之必要。況且，抗告人於何時知悉系爭土地因他
    債權人聲請強制執行而經法院查封之事實，攸關系爭最高限
    額抵押權所擔保之債權是否確定及其確定之金額為何，若相
    對人對此有所爭執，亦須由兩造另以訴訟確認，自非由抗告
    人聲請閱覽系爭執行卷宗即可得知。因此，應認抗告人就系
    爭執行事件並無法律上之利害關係。
  ㈢最高限額抵押權所擔保之原債權確定事由發生後，債務人或
    抵押人得請求抵押權人結算實際發生之債權額，並得就該金
    額請求變更為普通抵押權之登記，但不得逾原約定最高限額
    之範圍，民法第881條之13定有明文。依此可知，結算實際
    發生債權額之請求權人為債務人或抵押人，並非抵押權人。
    抗告人主張其得請求相對人結算實際發生之債權額，並得請
    求變更為普通抵押權之登記云云，於法未合；且與抗告人就
    系爭執行事件是否具法律上之利害關係，亦屬無涉。
四、綜上所述，抗告人非系爭執行事件之當事人，且未釋明其就
    系爭執行事件有何法律上之利害關係，復未能證明業經系爭
    執行事件之當事人同意其閱覽該事件之卷宗，則其聲請閱覽
    系爭執行事件卷宗，於法不合，不應准許。原裁定駁回抗告
    人之聲請，並無違誤。抗告意旨指摘原裁定不當，求予廢棄
    ，為無理由，應予駁回。
五、結論：本件抗告為無理由，爰裁定如主文。
中　　華　　民　　國　 110　　年　　4 　　月　　15　　日
                民事第五庭    審判長法  官  許秀芬
                                    法  官  吳崇道
                                    法  官  游文科
正本係照原本作成。
再為抗告應以適用法規顯有錯誤為理由。
抗告人如提起再抗告，應於裁定送達後10日內向本院提出抗告理
由狀（須按照他造人數附具繕本），並繳納抗告裁判費新臺幣1,
000元，同時委任律師或具有律師資格之關係人為代理人。

                                    書記官 金珍華 

中　　華　　民　　國　 110　　年　　4 　　月　　15　　日